【裁判字號】    99,審交易,290
【裁判日期】    991022
【裁判案由】    過失致死等
【裁判全文】
臺灣桃園地方法院刑事判決           99年度審交易字第290號
公  訴  人  臺灣桃園地方法院檢察署檢察官
被      告  張聖哲
上列被告因過失致死等案件，經檢察官提起公訴（99年度偵字第
16155 號），被告於本院準備程序進行中，就被訴事實均為有罪
之陳述，經本院告知簡式審判程序意旨，並聽取公訴人及被告之
意見後，本院裁定改依簡式審判程序審理，茲判決如下：
    主  文
張聖哲服用酒類，不能安全駕駛動力交通工具而駕駛，處有期徒
刑貳月，如易科罰金，以新臺幣壹仟元折算壹日；又因過失致人
於死，處有期徒刑肆月，如易科罰金，以新臺幣壹仟元折算壹日
。應執行有期徒刑陸月，如易科罰金，以新臺幣壹仟元折算壹日
。緩刑貳年。
    事  實
一、張聖哲於民國99年2 月21日中午12時30分許，在其位於桃園
    縣大園鄉沙崙村14鄰沙崙11之24號住處內飲用啤酒後，明知
    其已達不能安全駕駛動力交通工具狀態，竟仍於同日（21日
    ）下午3 時30分許，駕駛牌照號碼為1315-RX 號之自用小客
    貨車上路，且於同日（21日）下午某時沿桃園縣大園鄉○○
    路由國際路往大園市區方向行駛，嗣於下午3 時38分許，行
    經桃園縣大園鄉○○路265 號前交岔路口時，本應注意飲酒
    後呼氣酒精濃度超過每公升0.25毫克者不得駕車，並應注意
    車前狀況，隨時採取必要之安全措施及汽車行駛至交岔路口
    ，轉彎車應讓直行車先行，以維行車安全及避免危險發生，
    而依當時天候晴、日間自然光線、路面乾燥、鋪裝柏油、無
    缺陷及障礙物、視距良好，並無不能注意之情事，竟疏未注
    意及此，貿然左彎前行，適有林忠義無照騎乘牌照號碼為37
    6-DLQ 號之重型機車由對向駛至，閃避不及與張聖哲所駕駛
    之上開自用小客貨車發生碰撞，致林忠義人車倒地，受有硬
    腦膜下腔出血、顱骨骨折、肺臟挫傷、左股骨骨折、頭皮及
    右膝撕裂傷、腹部內出血、左側小腿變形等之傷害，送醫急
    救後仍不治死亡。又張聖哲於肇事後，於有偵查犯罪權限之
    機關未發覺犯罪前，即主動報案，停留現場，並向據報到場
    處理之桃園縣政府警察局交通隊大園交通分隊警員坦承為肇
    事人，自首接受裁判，並經警當場施予呼氣酒精濃度檢測，
    測得張聖哲呼氣所含酒精濃度為每公升0.30毫克。
二、案經林忠義之母武秀珠告訴及臺灣桃園地方法院檢察署檢察
    官簽分後偵查起訴。
    理  由
一、本案被告張聖哲所犯之罪，均非法定刑為死刑、無期徒刑或
    最輕本刑3 年以上有期徒刑之罪，亦非高等法院管轄第一審
    之案件，而被告於準備程序中就被訴事實均為有罪之陳述，
    經本院告知簡式審判程序之旨，並聽取公訴人及被告之意見
    後，本院乃依刑事訴訟法第273 條之1 第1 項規定，裁定進
    行簡式審判程序，合先敘明。
二、訊據被告張聖哲對其於上開時、地飲酒後駕車，疏未注意車
    前狀況，且轉彎車未讓直行車先行，致其所駕駛之自用小客
    貨車與被害人林忠義所騎乘之重型機車發生對撞，造成林忠
    義受有前揭傷害因而死亡之事實，於本院審理時坦承不諱，
    復與告訴人武秀珠於警詢、偵訊時指述之情節相符，並有被
    告張聖哲之酒精濃度檢測單、刑法第185 條之3 案件測試觀
    察紀錄表、桃園縣政府警察局汽車駕駛人酒後駕車生理協調
    平衡檢測紀錄卡、道路交通事故現場圖、道路交通事故調查
    報告表(一)(二)各1 紙、監視器畫面翻拍照片18張、事故現場暨
    車損照片78張等附卷可稽。而被害人林忠義確因本件車禍死
    亡之事實，亦經臺灣桃園地方法院檢察署檢察官督同法醫師
    相驗屍體屬實，並有敏盛綜合醫院診斷證明書、臺灣桃園地
    方法院檢察署相驗筆錄、相驗屍體證明書、檢驗報告書、相
    驗報告書各1 份及相驗照片10張等在卷可憑。按汽車駕駛人
    飲酒後吐氣所含酒精成份超過每公升0.25毫克以上者，不得
    駕車；汽車行駛時，駕駛人應注意車前狀況，並隨時採取必
    要之安全措施；汽車行駛至交岔路口，轉彎車應讓直行車先
    行，道路交通安全規則第114 條第2 款、第94條第3 項、第
    102 條第7 款分別定有明文，被告考領有小型車駕駛執照，
    於駕駛時自應注意及此，查被告張聖哲肇事當時當時天候晴
    、日間自然光線、路面乾燥、鋪裝柏油、無缺陷及障礙物、
    視距良好，並非不能注意，竟於其飲酒後呼氣酒精濃度達每
    公升0.30毫克下仍駕駛車輛上路，且行經交岔路口未禮讓直
    行車先行即貿然左轉，因而造成被害人林忠義死亡之結果，
    其有過失甚明，亦有臺灣省桃園縣區車輛行車事故鑑定委員
    會99年5 月10日桃縣行字第0995201700號函暨函附該會桃縣
    鑑990271案鑑定意見書1 份在卷可參。又被害人之死亡顯係
    因本件車禍事故所致，以如前述，二者具有相當因果關係，
    被害人林忠義雖無照騎乘重型機車行經交岔路口未減速慢行
    及注意車前狀況，對於本件事故之發生，亦有過失，然此僅
    係能否減免被告民事賠償責任之問題，被告尚難因此而得解
    免其過失刑責。另被告飲用酒類後駕車而肇事，經警依法以
    酒精測試器施以酒精濃度檢測，測得其吐氣所含濃度為每公
    升0.30毫克，且被告業因酒後駕駛動力交通工具肇事，足徵
    被告確已達不能安全駕駛動力交通工具程度仍駕車。綜上，
    本件事證明確，被告犯行均堪認定，應依法論罪科刑。
三、按汽車駕駛人酒醉駕車，因而致人死亡，依法應負刑事責任
    者，加重其刑至二分之一，道路交通管理處罰條例第86條第
    1 項定有明文，被告張聖哲於其飲酒後呼氣酒精濃度達每公
    升0.30毫克下仍駕駛車輛上路，因而致人死亡，其所犯過失
    致人於死罪部分，自應依道路交通管理處罰條例第86條第1
    項加重其刑至二分之一。起訴書雖漏未論及上開加重條文，
    惟業經公訴檢察官當庭補充增列，本院自得併予審究。是核
    被告張聖哲所為係分別係犯刑法第185 條之3 之服用酒類不
    能安全駕駛動力交通工具而駕駛罪及刑法第276 條第1 項之
    過失致死罪。被告所犯上開二罪，犯意各別，行為互殊，應
    予分論併罰。又被告於犯上開二罪後，於有偵查犯罪權限之
    機關未發覺犯罪前，即主動報案，停留現場，自首而接受裁
    判，此有桃園縣政府警察局道路交通事故肇事人自首情形紀
    錄表1 份在卷可按，爰依刑法第62條前段規定減輕其刑。再
    被告同時有刑之加重及減輕事由，依法應先加後減之。爰審
    酌被告酒醉駕車造成被害人死亡，過失之情節極其重大，本
    不宜寬縱，惟念其犯後坦承犯行，且業與被害人家屬達成和
    解並賠償被害人家屬等一切情狀，分別量處如主文所示之刑
    ，並定其應執行之刑及諭知易科罰金之折算標準。末查，被
    告前未曾受有期徒刑以上刑之宣告，此有臺灣高等法院被告
    前案紀錄表1 份在卷足憑，本院念其一時失慮，誤蹈刑章，
    且其犯後坦承犯行，甚有悔意，並已與被害人家屬達成調解
    ，此有桃園縣大園鄉調解委員會調解書1 紙在卷可考，信其
    歷此偵審程序，當知所警惕，而無再犯之虞，上開所宣告之
    刑以暫不執行為適當，爰依刑法第74條第1 項第1 款規定宣
    告如主文所示之緩刑期間，以啟自新。
據上論斷，應依刑事訴訟法第273 條之1 第1 項、第299 條第1
項前段，刑法第185 條之3 、第276 條第1 項、第62條前段、第
41條第1 項前段、第51條第5 款、第74條第1 項第1 款，道路交
通管理處罰條例第86條第1 項，刑法施行法第1 條之1 第1 項、
第2 項前段，判決如主文。
本案經檢察官梁光宗到庭執行職務。
中    華    民    國    99    年    10    月    22    日
                        刑事庭  法  官  鍾雅蘭
以上正本證明與原本無異。
如不服本判決，應於判決送達後10日內向本院提出上訴狀（應附
繕本），其未敘述上訴理由者，應於上訴期間屆滿後20日內補提
理由書狀於本院，上訴於臺灣高等法院。
                                書記官  陳恩如
中    華    民    國    99    年    10    月    22    日
附錄本案論罪科刑法條：
中華民國刑法第185條之3
服用毒品、麻醉藥品、酒類或其他相類之物，不能安全駕駛動力
交通工具而駕駛者，處1 年以下有期徒刑、拘役或科或併科15萬
元以下罰金。
中華民國刑法第276條第1項
因過失致人於死者，處2 年以下有期徒刑、拘役或2 千元以下罰
金。

司法院資訊處製作；財團法人民間司法改革基金會備份。
